臺灣高等法院臺中分院刑事判決　　　　　　　　九十一年度上更(二)字第一一一號
　　上　訴　人　臺灣台中地方法院檢察署檢察官
　　上　訴　人
　　即　被　告　庚○○
　　　　　　　　戊○○
　　右二人共同
　　選任辯護人　張慶宗
　　　　　　　　張志新
　　上　訴　人
　　即　被　告　己○○
　　右　一　人
　　選任辯護人　巫維仁
右上訴人等因被告等擄人勒贖等案件，不服臺灣臺中地方法院八十八年度重訴字第一
八五九號中華民國八十九年十月二十日第一審判決（起訴案號：臺灣臺中地方法院檢
察署八十八年度偵字第一七四八二號、第一七六二四號、第一八六六七號），提起上
訴，由最高法院第二次發回更審，本院判決如左：
      主  文
原判決關於庚○○、己○○、戊○○被訴以非法方法剝奪人之行動自由及己○○定執
行刑部分，均撤銷。
庚○○、戊○○共同以非法方法，剝奪人之行動自由，各處有期徒刑陸月，如易科罰
金，以參佰元折算壹日。
己○○共同連續以非法方法，剝奪人之行動自由，處有期徒刑貳年肆月。扣案之玩具
手槍壹支，沒收。
      事  實
一、庚○○係力霸房屋台中市○○路加盟店（即國際不動產仲介有限公司，設台中市
    西屯區○○○路○段九八之五號）之店長，從事房屋土地等不動產買賣之仲介業
    務，依力霸房屋委託銷售契約書之規定，如仲介成功，受託人每筆可收取成交總
    價百分之五之服務報酬，其中百分之四由委託人即賣方支付，百分之一則由買方
    負擔；如委託人於委託銷售期限內自行出售或由第三者介紹成交者，或於期滿三
    個月內，將委託銷售之不動產出售予受託人所曾介紹之買者，均視為委託人違約
    ，仍應支付原委託售價百分之四，作為違約金。民國八十八年四月間，庚○○受
    綽號「黑面張仔」之張俊雄之口頭委託，代為銷售台中市○○路○段九○─三○
    巷三二號之房地，經庚○○登廣告宣傳後，覓得有意購買之李鈞華，於同年四月
    十八日帶同看屋，李鈞華擬以新台幣（下同）一千一百萬元購買，乃於翌日（十
    九日）下要約金三十萬元，由庚○○負責與張俊雄議價。不料張俊雄於八十八年
    四月二十六日，經由第三人陳光盛、王坤炎之介紹及代書曾繁富在場見證下，將
    上開房地以一千一百五十萬元出售予李鈞華，致庚○○無法取得仲介之服務報酬
    ，因而心有不甘，並思強押張俊雄索討依委託銷售契約書所定相當於服務報酬之
    違約金。庚○○乃示意已離職之員工己○○，約集具有共同犯意聯絡之戊○○，
    及戴乃克、張永佳（以上二人因本件妨害自由罪，經本院前審各處有期徒刑二年
    六月確定）及另二名已滿十八歲之不詳姓名男子（其中己○○係基於妨害自由之
    概括犯意聯絡），於八十八年四月二十九日二十時十八分許，至台中市○○路三
    七一號張俊雄之住處，先由庚○○、己○○進入一樓之立國燈飾店，詢問張俊雄
    是否在家，在得知張俊雄外出後，庚○○等人即於附近埋伏等候。當晚近十一時
    許，張俊雄之女丙○○偕同男友甲○○返家欲開門之際，戴乃克、張永佳與該二
    不詳姓名男子，誤認甲○○即為張俊雄，上前強將丙○○、甲○○押上戊○○所
    駕駛之自用小客車，押被害人上車後，由戊○○駕駛小客車，戴乃克、張永佳在
    車內後座看住丙○○、甲○○，一名不詳姓名男子在車內前右座，另一名不詳男
    子則未上車。其後，小客車欲載往台中市西屯區○○○路○段九八之五號庚○○
    之辦公處所，共同以非法方法，剝奪丙○○、甲○○之行動自由。嗣經己○○以
    行動電話與戴乃克聯絡，方知押錯人，惟已車行至台中市○○路與漢口路口，己○○乃令戴乃克等人將丙○○、甲○○載回原處，迄同日十一時五分許，丙○○
    、甲○○二人方被帶回台中市○○路三七一號。己○○、戊○○等人即在屋內，
    要求丙○○轉告張俊雄，應於翌日（三十日）中午十二時前，交付出賣房屋之仲
    介酬勞五十萬元，嗣同日十一時十三分許，庚○○等人始行離去。
二、己○○於強押丙○○、甲○○二人之事件後，由友人即庚○○之老闆廖大欽口中
    ，得悉張俊雄與李鈞華簽立買賣契約書時，代書曾繁富亦有在場，乃認因曾繁富
    之介入，從中作梗，該不動產買賣始未能仲介成功，基於其以前曾受僱於庚○○
    在其經營之另家仲介公司工作之情誼，認庚○○若未能討回面子，日後難以在仲
    介業立足。己○○乃未告知庚○○，即承前開同一妨害自由之概括犯意，邀集具
    有共同犯意聯絡之辛○○、戴乃克、張永佳，擬強行押曾繁富加以毆打、恐嚇。
    四人相約於八十八年六月二十五日上午八時許，在台中市○○路與大墩十四街口
    之便利商店前會合，己○○當場提供玩具手槍二支、手銬二副、膠帶、頭套等作
    案工具予戴乃克等三人，因恐曾繁富認出己○○，於己○○駕駛自用小客車載辛○○、戴乃克、張永佳等人至台中市○○路七四二之一號曾繁富住處附近後即先
    離去，由辛○○、戴乃克、張永佳三人在曾繁富住處附近等候，嗣其三人見曾繁
    富之子丁○○駕駛車牌ＱＰ─四六九二號自用小客車外出，即予尾隨。當日上午
    八時五十分許，車行至台中市○○○路○段一○○號萊爾富便利商店前，趁丁○○下車購物甫返回車內之際，由戴乃克、張永佳分持玩具手槍，打開前座之左右
    車門，並以槍柄毆打丁○○，將丁○○往後推，辛○○則進入車後座，將丁○○
    往後座拉，隨即以膠帶矇住丁○○之雙眼，再用頭套套住其頭部，並以手銬將丁○○雙手雙腳反銬於後座，辛○○、張永佳則分別坐在丁○○之兩側，由戴乃克
    駕駛丁○○之自用小客車，開往郊區（辛○○、戴乃克曾輪流更替駕駛），以非
    法方法，剝奪丁○○之行動自由。途中戴乃克等人出手毆打丁○○，致丁○○受
    有頭部擦傷○‧二×○‧五公分、頸部擦傷○‧三×二公分、右上肢五處擦傷○
    ‧四×二公分、○‧五×○‧五公分、○‧三×一公分、○‧三×○‧三公分、
    ○‧三×二公分、左手腕部二處擦傷○‧一×一‧五公分、○‧三×○‧八公分
    、左下腿擦傷○‧五×○‧九公分等傷害（傷害部分未據告訴），並為恐嚇丁○○及其家人，乃詢以丁○○之父親會用多少錢來贖人？並於逼問出丁○○父母之
    行動電話號碼及家中電話號碼後，即撥打電話至丁○○之家中，於向丁○○之父
    親曾繁富、母親曾周寶珠恫嚇稱：彼等正在逃亡，丁○○在其手中，要準備一千
    萬元，否則將殺害丁○○等語後，隨即掛斷電話，未久，復以電話恫稱：半小時
    內準備一千萬元，否則要將丁○○人車燒燬等語，合計共接續撥打六通電話，致
    丁○○、曾繁富、曾周寶珠均心生畏懼。迄當日上午約十一時許，在台中市七期
    重劃區松竹皇宮酒店附近之停車場與己○○會合後，戴乃克、張永佳二人即下車
    並換開己○○所駕駛之自用小客車離去。己○○則囑辛○○開車將丁○○載往偏
    僻地區釋放，迄當日下午一、二時許，始將丁○○人車棄置於台中市南屯區○○○○○道路附近之山區，辛○○並自行將丁○○之公事包（內有權狀、土地過戶
    卷宗、身分證、駕駛執照、行車執照、新加坡身分證、現金七、八千元）丟棄於
    附近之甘蔗園內，方行離去。丁○○於被釋放後掙脫頭套，在雙手雙腳仍遭反銬
    之情形下，奮力以腳推開車門，翻滾爬行至附近之甘蔗園內藏匿，至當日下午四
    時三十分許，丁○○聽到有路人經過，始呼求救助，經路人聞聲救援並報警。嗣
    經警將在丁○○車上採到辛○○、戴乃克之指紋各一枚，因而循線查獲，並扣得
    己○○所有供犯罪所用之玩具手槍一支。
三、案經台中市警察局第四分局報請台灣台中地方法院檢察署檢察官偵查起訴。
      理  由
一、上訴人即被告（以下稱被告）庚○○、己○○、戊○○等人妨害被害人丙○○、
    甲○○自由部分：
  (一)訊據被告庚○○、己○○、戊○○均矢口否認有妨害被害人丙○○、甲○○行動
    自由犯行，被告庚○○辯稱：是公司要伊與代書戊○○一起去找張俊雄談仲介費
    的事，己○○與其他人是到附近泡沫紅茶店用餐，並非被告要求同往押人的，嗣
    因張俊雄不在，其等乃與己○○在巷口聊天，戊○○是後來才到的，伊只是想請
    張俊雄到店裡談，因為在店裡寫或影印文件都比較方便，並非要去押人等語；被
    告己○○辯稱：因庚○○仲介張俊雄房屋未獲得仲介費，伊才陪庚○○去找張俊
    雄，找不到人後，其二人就在巷口聊天，伊並叫戴乃克等人到泡沫紅茶店，聊到
    一半時，看到戴乃克等人開車過去，以為是要去買檳榔，後來電話聯絡才知道押
    錯人，伊馬上開車出去叫他們把人送回去，後來伊等有向丙○○及甲○○道歉，
    並要其轉告張俊雄有空與公司聯絡一下，並未恐嚇要張俊雄交付仲介費等語；被
    告戊○○辯稱：伊是代書，曾在庚○○的店裡當代書，案發當天是受庚○○及廖
    大欽委託過去的，目的是如果雙方和解成立即由被告寫和解書，如果和解不成立
    ，伊亦得寫存證信函，當天被告先由其兄己○○載回家中拜拜，於晚上九時許才
    坐計程車回到張俊雄住處，伊一直與己○○在一起，伊等並無押張俊雄的意思，
    只是想如果無法在其住處談，則希望能到附近茶藝談，伊並不知戴乃克等人會
    將丙○○及甲○○押走，丙○○二人被押走時並非由伊開車，一部小客車不可能
    擠七個人，當時伊與己○○在聊天等語。
  (二)經查，右開事實，業據被害人丙○○、甲○○迭次指述綦詳，並有現場錄影帶一
    捲在卷及翻拍照片六張附卷（見第一八六六七號偵查卷第九十八－一０三頁）足
    資佐證，上開現場錄影帶於本院本審調查時勘驗其內容載明筆錄（見本院本審卷
    第八十五、八十六頁），另自錄影帶中翻拍之照片亦於本院本審審理時提示予被
    告等供明「無意見」等語（見本院卷第一三七頁）。參以同案被告戴乃克在警訊
    中供稱：「是己○○先前找我說要到大雅路三七一號找一個叫『黑面張仔』的人
    ，並把他押到台中港路澄清醫院附近廖經理（指庚○○，下同）工作的力霸房屋
    公司裡面談事情，但後來我才知道我們押錯人，是我們將這一男一女押上車後，
    在後方廖經理車上的己○○打行動電話告訴我押錯人了」「因押錯人（己○○於
    車上打行動電話說我們抓錯人），在漢口路、西屯路口停車，我由車前座（由戊○○駕駛）下車與己○○交談，己○○就說抓錯人了，再載回去」等語，其在原
    審訊問時供稱：「押到人後，戊○○開車載我、張永佳和被押的二人，還有另外
    一位我們同夥的人，是戊○○說要開到力霸房屋去的」、「己○○說如有人回來
    ，把他帶回力霸房屋，要談簽約的事情」等語，在本院前審就當天押人時開車司
    機究為何人一節供稱：「（你們有將丙○○、甲○○押上車﹖）有，己○○說這
    是買賣仲介費他們不付，我們要請他們回公司談，他們不肯，我們就強拉他們到
    車上去，我坐駕駛坐旁邊，之前我的筆錄有說是何人駕駛的，．．．」等語（見
    本院更一審卷第六十九頁）；同案被告張永佳於警訊中則坦承：「強押（丙○○
    、甲○○）至車內，當時戊○○正於車上，由他開車，戴乃克坐前座，我和另一
    名不詳姓名男子坐後座，押著丙○○、甲○○二人‧‧‧期間於車內戴乃克打電
    話給己○○稱人已抓到了，於電話中己○○向戴乃克稱你們抓錯人，趕快將人再
    載回去」、「是己○○叫我們押人，後來才知道押錯人」等語，其於本院前審供
    稱：「我們四人有押他們上己○○的車，我和戴乃克、丙○○、甲○○坐後座」
    等語（見本院更一審卷第六十七頁）；被告戊○○在警訊中亦供承：「因我們均
    不認識張俊雄本人，因而誤認甲○○即是張俊雄，故而才會將其二人帶上車準備
    至庚○○任職之力霸房屋或附近之泡沫紅茶店內談論所應得之仲介費」、「當時
    是由戴乃克等人先行下車帶到丙○○、甲○○二人上車，朝大雅路行駛至太原路
    ，途中有以電話與跟隨後車之庚○○連絡，以確定是否為張俊雄本人，在他們連
    絡中發現帶錯人了，即將車掉頭，將人送回」等語。被告己○○於原審訊問時亦
    供稱：「庚○○叫我找幾個人去嚇嚇他（指張俊雄）」、「（問：去押『黑面張
    仔』時，是否要帶到庚○○的事務所？）是要帶到庚○○的力霸房屋事務所，去
    談仲介費用」等語。綜上被害人及被告等人之供述，足見被告庚○○、己○○、
    戊○○與同案被告戴乃克、張永佳等人，自始即係計畫將人強押至台中市西屯區
    ○○○路三段九八之五號被告庚○○之辦公處所，則其等有妨害自由之犯意聯絡
    及行為分擔，灼然甚明。被告庚○○、己○○、戊○○所辯均係避重就輕卸責之
    詞，均無可採，被告庚○○、己○○、戊○○此部分之犯行均堪認定。本件事證
    已明，被告己○○之選任辯護人於本院本審聲請至現場履勘，核無必要。
二、被告己○○妨害丁○○自由及恐嚇曾繁富、曾周寶珠部分：
  (一)被告己○○對於在右開時地，與辛○○共同強押丁○○等情均坦承不諱，惟均矢
    口否認恐嚇犯行，辯稱未有打電話予曾繁富、曾周寶珠恐嚇其交付一千萬元，被
    告己○○辯稱：扣案玩具手槍，及前開手銬等物並非為其提供云云。惟查：右開
    事實，業據被害人丁○○、曾繁富、曾周寶珠指述情節，並經共犯辛○○供稱情
    節相符，並有玩具手槍一支扣案可資佐證，復有診斷證明書一份在卷可稽，再被
    害人曾繁富車上採得指紋二枚，分別為被告戴乃克及共犯辛○○之指紋一節，業
    經內政部警政署刑事警察局鑑定屬實，有該局八十八年七月十二日局紋字第六七
    三號鑑定書一份在卷可憑。
  (二)被告己○○雖否認以電話向丁○○之家人要索一千萬元等語。惟查：共犯辛○○
    在警訊時已坦承：「己○○叫我綁架丁○○後，叫我撥電話向其父曾代書嚇唬一
    下」等語，核與被害人丁○○在原審證稱：「在被押上車到第一次停車（即有人
    下車）前，他們就要我打電話給我家人，要家人拿錢來贖人」等語，及被害人曾
    繁富、曾周寶珠證稱歹徒撥打六通勒贖電話之時間約在當日上午九時至十時三十
    分之間等語相符，足證在同案被告戴乃克、張永佳下車換開己○○所駕駛之自用
    小客車前，辛○○已在車內撥打行動電話恐嚇丁○○之家人即曾繁富、曾周寶珠
    ，此當為被告己○○與同案被告戴乃克、張永佳及共犯辛○○謀議強押曾繁富時
    （惟屆時錯押丁○○）即有之計劃，被告己○○辯稱未打恐嚇電話等語，顯係避
    重就輕之詞，委無可採。此部分之事證已臻明確，被告己○○之犯行均堪認定。
    本件共同被告辛○○雖於偵查中抗辯稱：「我被刑求。」、「他們矇住我的眼睛
    ，他們帶我到四分局後，又把我帶出去，不曉得是什麼地方，當時我眼睛就已經
    被矇住。」、「當時我手、腳銬住，手銬銬在後面，不曉得用何東西頂著我，讓
    我單腳半蹲約五分鐘，我說我撐不住了，有一個人就踢我膝蓋，我因而跌倒，然
    後又將我的手綁十字，打我肚子，再拿一個冷冷之管子，我摸應是鐵管，穿過我
    的腳，把我吊起來，還拿軟軟的東西打我的陰囊」云云（見第一七四八二號偵查
    卷第六十二頁），然而經本院本審傳喚承辦員警壬○○證稱：「（辛○○警訊筆
    錄是否你製作？）對。（辛○○在檢察官偵訊時說被警刑求有何意見？）沒有刑
    求。我們去抓他時，他正在刺青，肚子還包著止血用的棉花，意志頭腦應該是蠻
    清楚的。我們沒有刑求他。因為是根據指紋比對才找出戴乃克及辛○○，不需要
    刑求取供。」等語（見本院本審卷第五十、五十一頁），按本件確係由被害人曾
　　繁富車上採得辛○○與戴乃克二人指紋，因而查獲其二人，故警員壬○○證述無
    需對辛○○刑求取供之必要，應堪採信，共同被告辛○○於偵查中所供被刑求云
    云，委無可採，其於警訊不利於己之陳述，係出於自由意識，又與事實相符，自
    得採為其他共同被告犯罪事實之認定。
三、按懲治盜匪條例第二條第一項第九款之擄人勒贖罪，以意圖勒贖而擄人為其構成
    要件，故行為人之主觀上必先有不法得財之意思，進而施行強暴、脅迫，將被害
    人擄至自己之勢力範圍內，希圖其出款贖回者，始能成立，若初無不法得財之意
    思，而是另有其他原因，僅用非法方法剝奪人之行動自由以洩忿或藉此以圖要挾
    者，祇能構成妨害自由罪，要難以擄人勒贖罪論；又共同正犯之所以應對其他共
    同正犯所實施之行為負其全部責任者，以就其行為有犯意之聯絡為限，若他犯所
    實施之行為，超越原計畫之範圍，而為其所難預見者，則僅應就其所知之程度，
    令負責任，未可概以共同正犯論，最高法院五十年台上字第一０六０號判例可資
    參照。經查：(一)、被告庚○○受張俊雄之口頭委託，代為銷售台中市○○路○段
    九○─三○巷三二號之房地，經被告庚○○覓得有意購買之李鈞華，帶同看屋，
  李鈞華於八十八年四月十九日下要約金三十萬元，由被告庚○○負責與張俊雄議
    價，惟張俊雄於同年月二十六日，經由第三人陳光盛、王坤炎之介紹及代書曾繁
    富在場見證下，將上開房地以一千一百五十萬元出售予李鈞華等情，業經李鈞華
    、王坤炎、張金順到庭結證明確，並有客戶帶看資料表、不動產買賣要約承諾書
    、不動產買賣契約書各一份在卷可憑。又依力霸房屋委託銷售契約書之規定，如
    仲介成功，受託人每筆可收取成交總價百分之五之服務報酬，其中百分之四由委
    託人即賣方支付，百分之一則由買方負擔；如委託人於委託銷售期限內自行出售
    或由第三者介紹成交者，或於期滿三個月內，將委託銷售之不動產出售予受託人
    所曾介紹之買者，均視為委託人違約，仍應支付原委託售價百分之四，作為違約
    金等情，亦有力霸房屋委託銷售契約書一份附卷可佐。另被害人丙○○於原審訊
    問時陳稱：「己○○向我們說，我爸爸賣房子未給他們佣金，他們是要來拿佣金
    的」等語。是被告庚○○等人辯稱至張俊雄住處，係為索討依委託銷售契約書所
    定相當於服務報酬之違約金等語，核堪採信。(二)、被害人丁○○之父親曾繁富在
    張俊雄與李鈞華簽訂上開房地買賣契約書時，確有在場，業據曾繁富於原審訊問
    時陳明在卷，並經證人張金順到庭結證明確，復有曾繁富以見證人署名之該不動
    產買賣契約書附卷可證。又被告庚○○之老闆即國際不動產仲介有限公司負責人
    廖大欽經輾轉得知曾繁富於簽約時在場，認係曾繁富之介入，該仲介買賣才無法
    完成，並曾向被告己○○表示心中之不滿等情，業據證人廖大欽到庭結證明確。
    另曾繁富於原審訊問時到庭陳稱：歹徒未約定交付贖款之時間、地點等語；被害
    人丁○○於原審訊問時亦稱：「歹徒在開始進行勒贖時，有說不要怪我，這都是
    你父親把別人之田地吃掉，對方不服氣，才找人押你」、又被害人丁○○於原審
    證述：「剛坐進車內，尚未關車門，就有三位歹徒，過來就直接拿槍敲我的頭，
    並叫我坐到座，之後另二人進來把我夾在後座中間，拿膠帶矇住我的眼睛，用頭
    套套住我的頭部，再用手銬銬住我的雙手雙。之後在逼問我父親的行動電話話
    碼，並說你想一想你父親會用多少錢把你贖回．．．他們在車上，就拿他們自己
    的行動電話撥完後，拿給我，就叫我叫我爸爸來聽電話，我爸爸來接電話時，歹
    徒就把電話搶過去，說你兒子在我手中，準備一千萬來贖你兒子，如果不來，我
    們會把人和車子燒掉，我在車內時，他們共撥了三通電話．．．之後把我丟棄在
    南屯區焚化爐附近」（見原審卷第一宗第九十二頁反面至第九十三頁），參諸被
    告己○○等人未約定交款之時間、地點及方式，即將丁○○載至偏僻地區釋放等
    情。足見被告己○○辯稱強押丁○○，並向其家人恫嚇應交付一千萬元，乃係為
    教訓、嚇唬曾繁富等語，亦值採信。況且，被告己○○並未在場實施犯罪，其與
    在場實施犯罪之共同被告戴乃克、張永佳，及共犯辛○○等僅係共謀行事，依共
    犯等及被害人所供情節，並無積極證據可供證明被告己○○與其他共犯謀議時，
    意在擄人勒贖，因此，縱然在場實施犯罪之其他共犯逾越與被告己○○妨害自由
    及恐嚇之犯意聯絡圍，另有擄人勒贖之意（共同被告戴乃克、張永佳經本院前審
    判處妨害自由罪確定），亦不能科被告己○○擄人勒贖刑責。(四)、綜上所述，被
    告庚○○、己○○、戊○○等人強押丙○○、甲○○；被告己○○共謀強押丁○○，主觀上應均無不法得財之意思，亦非希圖被害人或其家屬出款贖回，揆諸首
    開說明，均祇能構成妨害自由罪，要難以擄人勒贖罪論處。
四、核被告庚○○、己○○、戊○○強押丙○○、甲○○之行為，均係犯刑法第三百
    零二條第一項之妨害自由罪。其等原欲強押之對象雖為張俊雄，嗣因實施強押者
    誤認而錯押丙○○及甲○○，有客體錯誤即目的物錯誤情形，惟其五人所強押之
    對象雖然錯誤，但其所認識之內容與現實所發生之事實，構成要件既相一致，即
    不因其押錯人而得解免其刑責，故庚○○及己○○二人雖非實施強押行為人，惟
    其二人有事前謀議及行為分擔，自不得因錯押人而認其無庸負此部分刑責，此可
    參照最高法院七十六年度台上字第一一九０號、八十八年度台上字第三００號裁
    判要旨。被告己○○強押丁○○，並以電話恐嚇曾繁富、曾周寶珠之行為，均係
    犯刑法第三百零二條第一項之妨害自由罪及同法第三百零五條之恐嚇罪。被告庚○○、己○○、戊○○等人強押丙○○、甲○○、丁○○，並非意在勒贖，業如
    前述，此二部分公訴人認其五人係犯懲治盜匪條例第二條第一項第九款之擄人勒
    贖罪，尚有未洽，起訴法條應予變更。被告庚○○、己○○、戊○○與同案被告
    戴乃克、張永佳，及二位不詳姓名之男子間，就妨害丙○○、甲○○自由之行為
    ；被告己○○與同案被告戴乃克、張永佳，及辛○○間，就妨害丁○○自由及恐
    嚇曾繁富、曾周寶珠之行為，分別有犯意之聯絡及行為之分擔，均為共同正犯。
    被告庚○○、己○○、戊○○等人強押丙○○、甲○○；被告己○○以電話恐嚇
    曾繁富、曾周寶珠，均係一行為觸犯二相同之罪名，屬想像競合犯，應分別從一
    重之妨害自由、恐嚇罪處斷。又刑法第三百零二條第一項、第三百零四條第一項
    及第三百零五條之罪，均係以人之自由為其保護之法益，而刑法第三百零二條第
    一項之罪所稱之非法方法，已包括強暴、脅迫或恐嚇等一切不法手段在內，因之
    ，如以非法方法剝奪他人行動自由行為繼續中，再對被害人施加恐嚇，或以恐嚇
    之手段迫使被害人行無義務之事；則其恐嚇之行為，仍屬於非法方法剝奪行動自
    由之部分行為，應僅論以刑法第三百零二條第一項之罪，無另成立同法第三百零
    四條或第三百零五條之罪之餘地（最高法院八十九年度台上字第七八○號判決參
    照），是被害人丁○○部分，不再論處被告己○○應負刑法第三百零五條之恐嚇
    罪責。被告己○○所犯強押丁○○之妨害自由罪，與其所犯以電話恐嚇曾繁富、
    曾周寶珠之恐嚇罪間，有方法結果之牽連關係，為牽連犯，應從一重依刑法第三
    百零二條第一項之妨害自由罪處斷。再被告己○○雖曾供承：「是在去找張俊雄
    押錯人之後，才聽廖大欽說起曾代書破壞本件仲介之事，我才想到找人去教訓曾
    繁富」等語，惟己○○、戴乃克、張永佳三人先後所犯二次妨害自由罪，均係導
    因於張俊雄房屋仲介費未給付之同一原因，且時間緊接，犯罪構成要件相同，應
    足認被告三人係基於同一概括犯意而為，是被告己○○先後二次妨害自由犯行，
    應依刑法第五十六條規定論以連續犯，並均依法加重其刑。
五、原審對於被告庚○○、己○○予以論罪科刑，固非無見。惟查：被告等強押被害
    人丙○○、甲○○部分，依據共同被告戴乃克、張永佳歷次供述情節，車上含行
    為人及被害人共六人，而非全部實施犯罪之行為人（除被告庚○○、己○○之外
    有五人）均在車上，原判決就此犯罪事實未詳予調查認定，尚有未合；被告己○○先後二次妨害自由犯行為連續犯，原審予以分論併罰，亦有未洽。被告庚○○
    、己○○、戊○○上訴均否認犯罪，雖無理由；檢察官上訴意旨認被告等均係犯
    擄人勒贖罪，原判決予以輕判而指摘原判決此部分不當，亦非有理由（量刑理由
    詳后），惟原判決既有上述可議之處，應由本院將原判決關於庚○○、戊○○及
    己○○被訴以非法剝奪人之行動自由罪及其中被告己○○定應執行刑部分予以撤
    銷改判。爰審酌被告庚○○、己○○、戊○○等人之素行、犯罪之動機、目的、
    手段、被害人所受傷害之程度，對於被害人丙○○、甲○○妨害自由部分，被告
    庚○○、己○○雖係共謀者，惟並未在場實施犯行，得知押錯對象後，隨即通知
    將被害人押回釋放，被告戊○○亦遵此未為難被害人丙○○、甲○○，情節尚非
    嚴重，且其等因此案件，被告庚○○自八十八年八月十二日起至八十九年一月二
    十四日止羈押逾五月餘，被告戊○○自八十八年八月十二日起至同年九月二十七
    日羈押一個半月，已受牢獄之苦，當知警愓；至於被告己○○另共謀強押被害人
    丁○○部分，雖係首謀者，但未在場實施犯罪，及被告等犯罪後之態度等一切情
    狀，分別量處被告等如主文第二項至第三項所示之刑。又刑法第四十一條於九十
    年一月四日修正，同年月十日經總統公布施行，其第一項規定：「犯最重本刑為
    五年以下有期徒刑以下之刑之罪，而受六個月以下有期徒刑或拘役之宣告，因身
    體、教育、職業、家庭之關係或其他正當事由，執行顯有困難者，得以一元以上
    三元以下折算一日，易科罰金。但確因不執行所宣告之刑，難收矯正之效，或難
    以維持法秩序者，不在此限。」，而前之規定為：「犯最重本刑為三年以下有期
    徒刑以下之刑之罪，而受六個月以下有期徒刑或拘役之宣告，因身體、教育、職
    業、家庭之關係，執行顯有困難者，得以一元以上三元以下折算一日，易科罰金
    。」，故本條文之修正，擴大得諭知易科罰金之範圍，較有利於被告庚○○、戊○○，爰依刑法第二條第一項前段，適用修正後之刑法第四十一條第一項，被告
    庚○○、戊○○部分均諭知易科罰金之折算標準。扣案之玩具槍一支，係被告己○○所有供妨害丁○○自由犯罪所用之物，業據其陳明在卷，應併予宣告沒收。
    至另扣案之黑色便帽一頂，雖被告戴乃克於犯罪時曾戴用，惟帽子如同服飾，是
    否戴用？如何使用？均依個人習慣而定，被告戴乃克已否認戴該便帽係為犯罪等
    語，且依其性質、情境，亦非專供妨害自由之工具，衡情應非供犯罪所用之物，
    爰不予諭知沒收。
據上論斷，應依刑事訴訟法第三百六十九條第一項前段、第三百六十四條、第二百九
十九條第一項前段、第三百條，刑法第二條第一項前段、第二十八條、第五十六條、
第三百零二條第一項、第三百零五條、第五十五條、（修正後）第四十一條第一項、
第三十八條第一項第二款，罰金罰鍰提高標準條例第一條前段、第二條，判決如主文
本案經檢察官乙○○到庭執行職務。
中      華      民      國      九十一   年      十一     月    二十    日
                                    臺灣高等法院臺中分院刑事第七庭
                                          審判長法  官  林  榮  龍
                                                法  官  黃  日  隆
                                                法  官  江  錫  麟
右正本證明與原本無異。
如不服本判決應於收受送達後十日內向本院提出上訴書狀，其未敘述上訴之理由者並
得於提起上訴後十日內向本院補提理由書（均須按他造當事人之人數附繕本）。
                                                書記官  陳  振  海
中      華      民      國      九十一   年      十一     月    二十一  日
附錄本案論罪科刑法條：
刑法第三百零二條第一項︰
私行拘禁或以其他非法方法剝奪人之行動自由者，處五年以下有期徒刑拘役或三
百元以下罰金。                                                          Ｉ
